【裁判字號】    98,簡上,114
【裁判日期】    980916
【裁判案由】    詐欺
【裁判全文】
臺灣基隆地方法院刑事判決             98年度簡上字第114號
公  訴  人  臺灣基隆地方法院檢察署檢察官
上  訴  人
即  被  告  丙○○
上列上訴人即被告因詐欺案件，不服本院基隆簡易庭中華民國98
年4 月30日98年度基簡字第447 號第一審簡易判決（臺灣基隆地
方法院檢察署檢察官聲請簡易判決處刑案號：98年度偵字第489
號）提起上訴，本院管轄之第二審合議庭判決如下︰
    主  文
上訴駁回。
    事實及理由
一、本案經本院審理結果，認第一審簡易庭以上訴人即被告丙○○幫助詐欺取財，所為係觸犯刑法第30條、第339 條第1 項
    之罪，依刑事訴訟法第449 條第1 項前段、第454 條第2 項
    ，刑法第30條第2 項、第339 條第1 項、第41條第1 項前段
    ，刑法施行法第1 條之1 等規定，判處被告有期徒刑2 月，
    如易科罰金，以新臺幣（下同）1,000 元折算一日，核其認
    事用法，並無違誤，量刑亦稱妥適，應予維持，爰引用第一
    審簡易判決及檢察官聲請簡易判決處刑書（如附件）記載之
    事實、證據及理由。
二、被告上訴意旨略以：伊將向妹婿呂聰海借用之中華郵政股份
    有限公司基隆仁二路郵局帳戶（帳號：00000000000000，下
    稱系爭帳戶）之提款卡（含密碼）放置在攜帶之皮夾內，伊
    每日購物皮夾掏進掏出數次，可能因此不慎遺失系爭帳戶提
    款卡，致遭詐騙集團利用為詐欺取財工具，伊並未系爭帳戶
    提款卡（含密碼）交予詐騙集團使用云云。
三、被告雖以上情置辯，然查：
  (一)有關被告所辯上情，如何不合理乙節，已據檢察官於聲請簡
    易判決處刑書內詳載理由，並經原審援引，且原審復補充相
    當理理，本院核其理由之說明並無違誤，亦屬的論，故被告
    上開所辯，已不足採。
  (二)觀諸卷附系爭帳戶最近交易資料顯示（見偵卷第39-40 頁）
    ，系爭帳戶於97年11月9 日遭詐騙集團利用為詐欺工具前，
    最後1 次交易日為96年8 月24日，足見被告在96年8 月24日
    至97年11月9 日間並未使用系爭帳戶，是其自無使用系爭帳
    戶提款卡之必要。而以現行皮夾通常有放置提款卡、信用卡
    之卡夾設計，且一般人通常係將提款卡、信用卡置於卡夾內
    保管之常情推論，被告既在上開期間內並無使用系爭提款卡
    之必要，自應係將之置放於皮夾內所設置之卡夾內，據此，
    系爭帳戶提款卡即不可能有遭被告掏進掏出之可能，是被告
    辯稱係因每日購物皮夾掏進掏出，因而不慎遺失系爭帳戶提
    款卡云云，亦核與常情不符，實難採信。
  (三)再詐欺正犯係為避免自金融機構帳戶之來源回溯追查其身分
    ，而使用他人金融機構帳戶供被害人匯款及取贓，其對於金
    融機構帳戶所有人發現存摺或提款卡遺失或遭竊時，會向警
    方報案，並向金融機構辦理掛失止付，當知之甚稔，其既有
    意利用他人帳戶作為詐騙工具，當無選擇一隨時可能遭真正
    存款戶掛失而無法使用之帳戶之可能，輔以現今社會上，確
    實存有不少為貪圖小利而出售自己帳戶供他人使用之人，是
    詐欺正犯僅需支付少許金錢，即可取得可完全操控而無虞遭
    掛失風險之他人帳戶，實無明知係他人所遺失或遭竊之金融
    機構帳戶，仍以之供作詐得款項匯入之用之必要，是被告所
    辯實與常情相悖，亦無從採信。
  (四)綜上，被告上訴否認犯罪，辯稱系爭帳戶提款卡係遺失云云
    ，當無可採。本案事證明確，被告犯行堪可認定。
四、原審認被告罪證明確，並審酌被告提供銀行帳戶供詐騙集團
    不法份子使用，助長詐騙集團或不法份子財產犯罪之風氣，
    致本件被害人受騙而匯款，實為當今社會層出不窮之詐財事
    件所以發生之根源，造成社會互信受損，擾亂金融交易往來
    秩序，影響層面廣泛，且亦因被告提供他人帳戶，致使執法
    人員難以追查該詐騙集團或不法份子之真實身分，所為實屬
    不該，衡其犯罪動機、犯罪過程及被害人數及所受之損害，
    及被告犯後態度等一切情狀，量處有期徒刑2 月，併諭知易
    科罰金之折算標準，並於主文、事實及理由中敘明上開犯行
    ，認事用法並無違誤，量刑亦屬恰當，自應予以維持。上訴
    意旨否認犯罪，為無理由，應予駁回。
據上論斷，應依刑事訴訟法第455 條之1 第1 項、第3 項、第36
8 條，判決如主文。
本案經檢察官甲○○到庭執行職務。
中    華    民    國    98    年    9     月    16    日
                  刑事第一庭審判長法  官  王福康
                                  法  官  王美婷
                                  法  官  劉桂金
以上正本證明與原本無異。
本件判決不得上訴。
中    華    民    國    98    年    9     月    16    日
                                  書記官  劉如純
附件：
臺灣基隆地方法院刑事簡易判決         98年度基簡字第447號
聲  請  人  臺灣基隆地方法院檢察署檢察官
被      告  丙○○  女  46歲（民國○○年○月○○日生）
                    身分證統一編號：Ｚ000000000號
                    住基隆市○○區○○路172號7樓
                    居基隆市○○區○○路107巷25號
上列被告因詐欺案件，經檢察官聲請以簡易判決處刑（98年度偵
字第489號），本院判決如下：
    主  文
丙○○幫助意圖為自己不法之所有，以詐術使人將本人之物交付
，處有期徒刑貳月，如易科罰金，以新臺幣壹仟元折算壹日。
    事實及理由
一、本件犯罪事實、證據，均引用如附件檢察官聲請簡易判決處
    刑書之記載。
二、按金融帳戶為個人之理財工具，一般民眾皆可自由申請開設
    金融帳戶，並無任何特殊之限制，且得同時在不同金融機構
    申請多數存款帳戶使用，並無借用他人帳戶使用之必要。另
    「衡諸一般常情，任何人均可辦理金融帳戶存摺使用，如無
    正當理由，實無借用他人存摺、提款卡之理，而金融存摺亦
    事關個人財產權益之保障，其專有性甚高，除非本人或與本
    人親密關係者，難認有何理由可自由流通使用該存摺，一般
    人均有妥為保管及防止他人任意使用之認識，縱特殊情況偶
    需交付他人使用，亦必深入瞭解用途及合理性，始予提供，
    且該等專有物品如落入不明人士手中，而未加以闡明正常用
    途，極易被利用為與財產有關之犯罪工具，此為吾人依一般
    生活認知所易於體察之常識，而有犯罪意圖者，非有正當理
    由，竟徵求他人提供帳戶，客觀上可預見其目的，係供為某
    筆資金之存入，後再行領出之用，且該筆資金之存入及提領
    過程係有意隱瞞其流程及行為人身分曝光之用意，一般人本
    於一般認知能力均易於瞭解」。且邇來以電話、手機簡訊通
    知中獎、刮刮樂或其他類似之不法詐騙份子，為掩飾其等不
    法行徑，以避免執法人員循線查緝，經常利用他人存款帳戶
    、印章、提款卡暨密碼，以確保犯罪所得免遭查獲，類此案
    件在社會上層出不窮，亦屢經報章雜誌及其他新聞媒體再三
    披露，亦為一般生活認知所應有之認識。本案被告丙○○供
    稱，向其妹婿呂聰海借用之仁二路郵局提款卡及密碼，放置
    在攜帶之小皮夾內，僅有提款卡遺失，實有違常情，且其放
    置皮夾內，購物時隨時均有掏出皮夾付帳情形，卻均未發現
    皮夾內提款卡不見，亦匪夷所思，是以被告所辯，應係卸責
    之詞，不足採信。綜上所述，被告應係提供上該帳戶之提款
    卡給身分不詳之詐欺集團成員使用，衡之常情，被告應有預
    見該收受帳戶之人所用之提款卡，應係用來作為非法之用，
    顯為被告所容忍及允許，且不違反被告之本意，被告自有幫
    助詐欺取財之未必故意甚明。再按刑法上之幫助犯，係對於
    犯罪與正犯有共同之認識，而以幫助之意思，對於正犯資以
    助力，而未參與實施犯罪之行為者而言（參照最高法院88
    年度臺上字第1270號判決意旨）。本件被告提供呂聰海帳戶
    之提款卡使被害人存入款項並提領款項之用，僅為他人之詐
    欺取財犯行提供助力，尚無證據證明其以自己實施詐欺犯罪
    之意思，而與他人有共同犯罪之犯意聯絡，並未參與或分擔
    詐欺犯罪之構成要件行為，是本件被告僅有幫助詐欺之犯意
    ，而為詐欺構成要件以外之行為，尚難認被告係詐欺之共同
    正犯，併此敘明。
三、論罪科刑：
(一)、核被告所為，係犯刑法第30條第1項、第339條第1項幫助詐
    欺取財罪。又被告係基於幫助之意思，幫助他人詐欺取財，
    為詐欺取財罪之幫助犯，依刑法第30條第2項之規定，按正
    犯之刑減輕之。
(二)、爰審酌被告提供銀行帳戶供詐騙集團不法份子使用，助長詐
    騙集團或不法份子財產犯罪之風氣，致本件被害人受騙而匯
    款，實為當今社會層出不窮之詐財事件所以發生之根源，造
    成社會互信受損，擾亂金融交易往來秩序，影響層面廣泛，
    且亦因被告提供他人帳戶，致使執法人員難以追查該詐騙集
    團或不法份子之真實身分，所為實屬不該，衡其犯罪動機、
    犯罪過程及被害人數及所受之損害，及被告犯後態度等一切
    情狀，量處如主文所示之刑，並諭知易科罰金之折算標準，
    以資懲儆。
(三)、查被告交付予詐騙集團之提款卡等物，核非本案應義務沒收
    之物，且均未據扣案，又無證據證明並未滅失；兼以按諸金
    融機構常見約款，金融機構所核發之帳戶存摺、金融卡，原
    則上，均屬金融機構所有（參見大部分金融機構核發金融卡
    之背面約款記載），是以本案而論，本院亦無宣告沒收上開
    帳戶存摺及金融卡之法律依據，而上開帳戶早經相關單位列
    為警示帳戶（犯罪帳戶），而無再遭人利用之虞，是倘本院
    逕為沒收之諭知，核既無助於日後相類犯罪之防堵，復僅徒
    增將來執行之困擾，爰均不予宣告沒收，併此說明。
四、依刑事訴訟法第449 條第1 項前段、第454 條第2 項，刑法
    第30條第2項、第339條第1項、第41條第1項前段，刑法施行
    法第1條之1。
中    華    民    國    98    年    4     月    30    日
                  基隆簡易庭法  官  陳伯厚
以上正本證明與原本無異。
如不服本判決，應於判決送達後10日內，向本院提出上訴書狀，
敘述上訴理由，上訴於本院合議庭，並按他造當事人之人數附具
繕本。
中    華    民    國    98    年    5     月    5     日
                            書記官  王惠萍
附錄論罪法條：
中華民國刑法第339條
（普通詐欺罪）
意圖為自己或第三人不法之所有，以詐術使人將本人或第三人之
物交付者，處 5 年以下有期徒刑、拘役或科或併科 1 千元以下
罰金。
以前項方法得財產上不法之利益或使第三人得之者，亦同。
前二項之未遂犯罰之。
附件：
臺灣基隆地方法院檢察署檢察官聲請簡易判決處刑書
                                       98年度偵字第489號
    被      告  丙○○  女  46歲（民國○○年○月○○日生）
                        住基隆市○○區○○路172號7樓
                        居基隆市○○區○○路107巷25號
                        國民身份證統一編號：Ｚ000000000號
上列被告因詐欺案件，業經偵查終結，認為宜以簡易判決處刑，
茲將犯罪事實及證據並所犯法條分敘如下：
        犯罪事實
一、丙○○在可預見任意提供自己或親人在金融機構之帳戶供他
    人使用，將幫助他人掩飾詐欺犯罪所得財務之情形下，竟不
    違背其本意，基於幫助詐欺之犯意，於民國97年11月 9日之
    前某日，在不詳地點，以不詳代價，將其妹婿呂聰海所有之
    中華郵政股份有限公司基隆仁二路郵局（下稱仁二路郵局）
    帳號00000000000000之提款卡（含密碼）等，交付予真實姓
    名年籍均不詳之詐欺集團成員，供作詐欺集團詐欺取財之用
    。嗣該詐騙集團其他成員，於97年11月9日18時許前某時，
    以撥打電話方式向丁○○謊稱為電視東森購物頻道客服人員
    ，並以誤設定為分12期付款為由，要求丁○○至銀行自動櫃
    員機操作來取消分期付款交易，丁○○誤信為真致陷於錯誤
    ，遂依該成員之指示，於同日18時 9分59秒許，匯款新臺幣
    （下同） 9,123元至呂聰海上開仁二路郵局帳戶內，旋遭詐
    騙人士以提款卡至自動櫃員機提領方式而提領一空。該詐騙
    集團其他成員，又於同日21時55分許，以撥打電話方式向乙○○謊稱為電視東森購物頻道客服人員，並以誤設定為分12
    期付款為由，要求乙○○至銀行自動櫃員機操作來取消分期
    付款交易，乙○○誤信為真致陷於錯誤，遂依該成員之指示
    ，於同日22時34分41秒許、同日22時48分許，分 2次分別匯
    款1萬2,539元、8,301元（合計2萬0,840元） 至呂聰海上開
    仁二路郵局帳戶內，旋遭詐騙人士以提款卡至自動櫃員機提
    領方式而提領一空。事後丁○○、乙○○發覺有異報警調查
    處理，始循線查獲上情。
二、案經基隆市警察局第一分局報告偵辦。
        證據並所犯法條
一、訊據被告丙○○固坦承其妹婿呂聰海於92年間有申請上開仁
    二路郵局帳戶，並於95年間某日將上開仁二路郵局之提款卡
    （含密碼）交由伊使用等情不諱，惟矢口否認有何幫助詐欺
    之犯嫌，辯稱：伊本人因信用破產，欠銀行上百萬元，故才
    向呂聰海借用該帳戶及提款卡，作為繳納現金卡使用，呂聰
    海並於95年間某日將上開仁二路郵局之提款卡（密碼貼在提
    款卡之塑膠套上）交由伊使用，本來均常使用，該帳戶最後
    一次係為繳納利息而於96年8月24日匯入1,000元後即未再使
    用，伊原將上開帳戶之提款卡及書寫密碼之塑膠套，共同放
    在隨身攜帶之小皮夾內，惟小皮夾並未遺失，而放置其內之
    提款卡及書寫密碼之塑膠套卻不知於何時地遺失，故未向警
    察機關報案或向銀行辦理撤銷帳戶，後來經警察機關通知後
    才知道有人受騙上當而匯款入該帳戶內云云。經查：
    (一)丁○○、乙○○接獲詐欺人士施用詐術致陷於錯誤，而接
      續匯款至呂聰海上開帳戶乙情，業經其等於警詢中指證綦
      詳，並有仁二路郵局帳戶最近交易明細資料、開戶基本資
      料、匯款交易明細資料、宜蘭縣政府警察局羅東分局二結
      派出所及臺北縣政府警察局海山分局江翠派出所之報案三
      聯單、受理詐騙帳戶通報警示簡便格式表、內政部警政署
      反詐騙諮詢專線紀錄表、受理各類案件紀錄表影本各1份
      在卷可稽。
    (二)又被告丙○○所持有其妹婿呂聰海所申請仁二路郵局上開
      帳戶之相關歷史交易清單顯示，呂聰海係自92年11月13日
      即開設該帳戶，惟於95年間交給被告使用，該帳戶確於96
      年8月24日匯入1,000元後，即未再使用，此有仁二路郵局
      交易明細資料存卷可稽；被告辯稱上開提款卡及密碼放置
      在隨身攜帶之小皮夾內隨意放置，而未放在家中妥為保管
      ，誠非無疑；再者，迄97年11月9日發現遭詐騙集團作詐
      欺使用前1年有餘之時日，該帳戶並未有如其所辯之繳納
      現金卡轉帳之情事，是其向呂聰海借用該帳戶之用途未見
      合法使用，卻未予即時返還呂聰海，反而放在小皮夾內隨
      身攜帶，尤其該帳戶提款卡設有密碼，一般人焉可能輕易
      獲知，此與一般人管理、使用帳戶之情狀相違背，此皆與
      常情不符。
    (三)另參以被害人丁○○於97年11月9日匯款9,123元之同時，
      旋於同日遭人以提款卡提領9,006元，被害人乙○○於同
      日匯款1萬2,539元、8,301元後，旋於同日遭人以提款卡
      提領1萬2,006元、1,006元、7,306元之情形，此亦有中華
      郵政股份有限公司基隆郵局97年12月9日基營字第09701
      00872號覆函影本及仁二路郵局存摺存款交易明細各1份附
      卷足考，堪認詐騙集團之成員能夠充份掌握該帳戶之存提
      款作業，被告丙○○將上開提款卡及提款密碼交付不詳詐
      騙集團之成員供作詐欺使用之事實明甚，是被告上開所辯
      ，應係卸責之詞，委無足採。
    (四)況自詐騙集團之角度而言，倘非極確信上開帳戶不會被原
      持有人申請掛失或註銷，而甘冒詐騙金額遭凍結無法提領
      之風險，諒無使用來路不明之帳戶作為犯罪工具之理，此
      益證被告丙○○所辯之不合理，其有幫助詐欺意圖明甚。
    (五)另丁○○、乙○○於警詢指訴當時是接到自稱客服人員之
      電話而受騙，尚查無積極證據證明被告確有與被害人接觸
      或有領取其所匯款項之行為，複查無其他證據足認被告確
      有參與上揭詐騙集團，故難認被告有以自己實施詐欺犯罪
      之意思，而與他人為詐欺犯罪之犯意聯絡，或有直接參與
      詐欺犯罪之構成要件行為分擔之情事，是本案被告應僅止
      於幫助之犯意而為詐欺構成要件以外之行為。綜上所述，
      被告所辯，顯不足採，其基於幫助之犯意，單純提供帳戶
      供詐騙集團使用，其幫助詐欺犯嫌洵堪認定。
二、核被告所為，係犯刑法第30條第1項前段、第339條第1 項之
    幫助詐欺罪嫌。被告係詐欺罪之幫助犯，請依同法第30條第
    2項之規定，減輕其刑。
三、依刑事訴訟法第451條第1項聲請逕以簡易判決處刑。
   此    致
臺灣基隆地方法院基隆簡易庭
中    華    民    國    98    年    3    月    31    日
                          檢  察  官  李豫雙
本件正本經證明與原本無異
中    華    民    國    98    年    4     月    7     日
                          書  記  官  陳威志
附錄本案所犯法條全文：
刑法第339條第1項：
意圖為自己或第三人不法之所有，以詐術使人將本人或第三人之
物交付者，處5年以下有期徒刑、拘役或科或併科1千元以下罰金
。
附記事項：本件係依刑事訴訟法簡易程式辦理，法院簡易庭得不
傳喚被告、輔佐人、告訴人、告發人等出庭即以簡易判決處刑；
被告、被害人、告訴人等對告訴乃論案件如已達成民事和解而要
撤回告訴或對非告訴乃論案件認有受傳喚到庭陳述意見之必要時
，請即另以書狀向簡易法庭陳述或請求傳訊。


司法院資訊處製作；財團法人民間司法改革基金會備份。
